【裁判字號】    96,訴,1834
【裁判日期】    970630
【裁判案由】    拆屋還地
【裁判全文】
臺灣高雄地方法院民事判決              96年度訴字第1834號
原      告  臺灣省高雄農田水利會
法定代理人  乙○○
訴訟代理人  陳水聰律師
被      告  甲○○
上列當事人間拆屋還地事件，本院於民國97年6 月16日言詞辯論
終結，判決如下：
  主  文
被告應將坐落於高雄縣鳥松鄉○○段第一０二四之六地號上，如
附圖所示Ａ部分，面積壹佰零陸平方公尺之加強磚造房屋與Ｂ部
分，面積拾捌平方公尺之涼棚，及坐落於高雄縣鳥松鄉○○段第
一一二０之一地號上，如附圖所示Ｃ部分，面積拾玖平方公尺之
涼棚拆除，將該部分土地返還予原告。
訴訟費用由被告負擔。
  事實及理由
一、原告主張：坐落高雄縣鳥松鄉○○段1024-6、1120-1地號土
    地（下稱系爭土地），為伊所有。詎被告並無合法權源而在
    系爭土地內興建門牌號碼為高雄縣鳥松鄉○○路318 巷10之
    2 號之建築物（下稱系爭建物）占有使用，致伊受有無法使
    用收益之損害。伊自得請求被告將該地上物拆除並返還土地
    。爰依民法第767 條之規定，提起本訴，並聲明請求判決：
    如主文第一項所示。
二、被告則以：系爭建物並非伊所興建，而係伊於民國80年間向
    他人購買，希望原告可以給付補償金後，被告即同意拆除系
    爭建物等語置辯，並聲明請求判決：原告之訴駁回。
三、兩造爭執及不爭執事項：
  (一)不爭執之事項：
  1.坐落高雄縣鳥松鄉○○段1024-6、1120-1地號土地，為原告
    伊所有。
  2.被告在系爭土地上有如附圖所示Ａ部分面積106 平方公尺、
    Ｂ部分面積18平方公尺（均占用1024-6地號）及Ｃ部分面積
    19平方公尺（占用1120-1地號）之地上物占有使用。
  (二)爭執事項：被告有無占有使用之合法權源。
四、本院判斷：
（一）經查：系爭建物為未經保存登記之建物，原為訴外人陳財
      貴、陳新發所有，經訴外人黃添丁、黃新耳輾轉出賣予被
      告等情，為兩造所不爭，並有賣渡證書2 份在卷為證，是
      被告確為系爭建物之事實上處分權人無誤。
（二）被告雖抗辯系爭建物係向前述訴外人購買等語，惟查，被
      告與訴外人間之買賣契約，僅足以使被告得依該契約向出
      賣人有所主張，不得以之作為占有原告所有系爭土地之正
      當權源。此外，被告亦未舉證其有何法律上權源而得以占
      有使用系爭土地，則原告主張被告占有系爭土地為無權占
      有等情，自堪採信。
（二）所有人對於無權占有或侵奪其所有物者，得請求返還之。
      對於妨害其所有權者，得請求除去之，民法第767 條前段
      、中段定有明文。本件原告為系爭土地之所有權人，被告
      以在系爭土地上擁有系爭建物之方式，無權占有原告所有
      土地，原告自得請求被告拆除系爭建物並將土地返還原告
      。被告抗辯原告應補償其拆除系爭建物之損失云云，尚乏
      依據。
（三）綜上所述，原告依據民法第767 條物上請求權之法律關係
      ，請求被告拆除系爭建物並返還土地，為有理由，應予准
      許。
五、訴訟費用負擔之依據：民事訴訟法第78條。
中    華    民    國    97    年    6     月    30    日
                  民事第五庭法  官  葉啟洲
上為正本係照原本作成。
如不服本判決，應於送達後20日內，向本院提出上訴狀並表明上
訴理由，如於本送達前提起上訴者，應於判決送達後10日內補提
上訴理由書（須附繕本）。
中    華    民    國    97    年    6     月    30    日
                          書記官  吳慕瑩


司法院資訊處製作；財團法人民間司法改革基金會備份。
